【裁判字號】    94,訴,473
【裁判日期】    970516
【裁判案由】    貪污等
【裁判全文】
臺灣新竹地方法院刑事判決               94年度訴字第473號
公  訴  人  臺灣新竹地方法院檢察署檢察官
被      告  己○○
                    （在台灣台南監獄台南分監受刑中）
選任辯護人  吳聖欽律師
被      告  丙○○
                    號
選任辯護人  洪大明律師
被      告  壬○○
指定辯護人  本院公設辯護人戊○○
上列被告等因違反貪污治罪條例等案件，經檢察官提起公訴（94
年度偵字第2614號），本院判決如下：
    主  文
己○○連續依據法令從事公務之人員，對於違背職務之行為，收
受賄賂，處有期徒刑伍年肆月，褫奪公權伍年。所得財物新臺幣
壹萬貳仟元應予追繳沒收，如全部或一部不能追繳時，以其財產
抵償之。
丙○○連續依據法令從事公務之人員，對於主管之事務，明知違
背法令，直接圖其他私人不法利益，因而獲得利益，處有期徒刑
貳年，褫奪公權貳年。緩刑肆年。
壬○○連續依據法令從事公務之人員，對於主管之事務，明知違
背法令，直接圖其他私人不法利益，因而獲得利益，處有期徒刑
貳年，褫奪公權貳年。緩刑肆年。
    事  實
一、己○○（綽號「黑輪」）、丙○○（綽號「阿翰」）、壬○○（綽號「阿明」）分別自民國92年11月24日起至93年5月1
    6日止、92年9月4日起至94年5月3日止及92年4月10日起至93
    年12月9日止，奉派至台灣新竹看守所服替代役，負責巡邏
    、大門、崗哨、中控室、協助正職管理人員戒護受收容人於
    舍房之動態之舍房助勤等職務，均係依據法令從事公務之人
    員。緣子○○於89年間，因違反毒品危害防制條例案件，經
    本院以89年度訴字第319號刑事判決判處有期徒刑6月、4月
    ，應執行有期徒刑9月確定，於92年7月3日假釋出監付保護
    管束，復因違反毒品危害防制條例案件，經本院以90年度訴
    字第602號刑事判決判處有期徒刑8月、6月，應執行有期徒
    刑1 年確定，假釋並經撤銷，於93年3月9日至同年5月17日
    在台灣新竹監獄新竹分監（設址於台灣新竹看守所內）執行
    殘刑。庚○○（通緝中，另行審結）於90年間，因違反毒品
    危害防制條例案件，經台灣台中地方法院以90年度訴字第63
    1號刑事判決判處有期徒刑1年5月、7月，應執行有期徒刑1
    年10月確定，於92年3月28日假釋出監付保護管束，復因違
    反毒品危害防制條例案件，經本院以92年度竹簡字第491號
    刑事簡易判決判處有期徒刑3月確定，並經撤銷假釋，於93
    年2月28日至同年5月17日在台灣新竹監獄新竹分監執行殘刑
    。子○○與辛○○、庚○○與甲○○於93年3月間分別為男
    女朋友關係。子○○、庚○○、丁○○、丑○○、癸○○、
    乙○○等人自93年3月中旬起至同年5月中旬止，均共同收容
    在台灣新竹看守所2舍上3房內。
二、己○○明知依據監獄行刑法第47條第1項規定「受刑人禁用
    菸酒。但受刑人年滿18歲者，得許於指定之時間、處所吸煙
    。」，而台灣新竹看守所訂定之「台灣新竹看守所收容人親
    友送入飲食及必需品注意事項」規範煙、酒、檳榔等物品，
    有損收容人之健康並妨害監獄紀律，不許送入，冰品屬湯水
    類食品易摻雜違禁品檢查困難亦不許送入，又依「法務部所
    屬監獄、看守所、少年輔育院、少年觀護所查禁違禁品項目
    表」之規定，毒品係違反國家法令禁止規定，煙類、酒類則
    為違反監所禁用或持有之規定，無線電話則為影響機關安全
    及戒護管理之物品等違禁品項目，受刑人均禁止使用，監所
    人員及助勤人員自不得違反上開規定，利用職務之便，違反
    規定夾帶上開物品予受刑人或受收容人使用。己○○在台灣
    新竹看守所服役期間，因協助看守所管理人員戒護收容人之
    職務，而與子○○、庚○○偶有聊天接觸而相識，子○○因
    欲在收容期間施用第一級毒品海洛因，及與庚○○欲在看守
    所內食用菸、檳榔、冰品等違禁物，並使用行動電話對外聯
    絡，遂向己○○表示欲借用其行動電話請其代為遞送上開管
    制物品，己○○亦表示休假時缺錢花用，雙方約定由己○○
    夾帶上開物品入台灣新竹看守所予子○○，子○○則聯絡其
    女友辛○○及庚○○之女友甲○○支付金錢作為代價，雙方
    謀議既定，己○○遂基於對於違背職務之行為收受賄賂之概
    括犯意及與子○○、辛○○共同基於幫助施用第一級毒品海
    洛因之概括犯意聯絡，於93年3月間起，連續在台灣新竹看
    守所2舍上3房內，將其所使用之門號0000000000、0000000
    000號行動電話借予子○○、庚○○撥打並對外聯絡。己○○並連續為下列違背職務，收受賄賂之行為：(1)93年3月間
    ，子○○利用己○○交付之上開行動電話與同具有幫助施用
    第一級毒品海洛因概括犯意之辛○○所使用之0000000000號
    行動電話聯絡，告以辛○○將第一級毒品海洛因以塑膠夾鍊
    袋包裝後連同新臺幣（下同）1、2千元交予己○○，並書寫
    載有「交付1、2千元」之字據1紙交予己○○提示予辛○○
    ，請己○○撥打辛○○之行動電話與之聯繫，辛○○接獲子
    ○○之指示後，遂將第一級毒品海洛因以塑膠夾鍊袋包裝後
    ，連同1千元交予己○○，己○○則將該第一級毒品海洛因
    藏在檳榔盒底層，夾帶進台灣新竹看守所後，經由2舍上3房
    之送貨窗口遞送予子○○；(2)93年4月間，子○○請己○○
    直接與辛○○聯絡，至辛○○處拿取第一級毒品海洛因並收
    受賄款1千元，己○○將取得之第一級毒品海洛因以衛生紙
    包起來，經由送貨窗口遞送予子○○；(3)93年5月間，子○○、庚○○在上開舍房內，以己○○所交付之上開行動電話
    與甲○○所使用之0000000000、0000000000號行動電話聯絡
    ，告以甲○○應交予己○○1萬元作為違背職務夾帶第一級
    毒品海洛因、煙、檳榔、冰品等違禁管制物品入所之代價，
    並書寫「交付1萬元及毒品」之字據1紙交予己○○，己○○
    遂與甲○○相電話聯絡後約在新竹市○○路某處見面，並提
    示上開字據後，由甲○○交付賄款1萬元予己○○（甲○○
    拒絕交付第一級毒品海洛因予己○○，其所涉幫助施用第一
    級毒品犯行，已經公訴檢察官於蒞庭時予以減縮【見本院卷
    （三）第46頁】），惟己○○仍自辛○○處拿取第一級毒品
    海洛因以衛生紙包裝後，經由送貨窗口遞送予子○○，並連
    續將香煙（價值約500元）、檳榔（價值約300元）、冰品等
    管制物品，透過2舍上3房之送貨窗口遞送予子○○次數共計
    3次，子○○除將己○○遞送之煙、檳榔、冰品等，提供予
    同舍房收容之庚○○食用，並基於幫助施用第一級毒品海洛
    因之概括犯意，將己○○夾帶入所之第一級毒品海洛因，以
    將第一級毒品海洛因摻在香煙內點燃吸食之方式，連續提供
    予同收容在2舍上3房之庚○○、丁○○、丑○○、癸○○等
    人施用。（子○○、辛○○所涉交付賄賂及幫助施用毒品犯
    行，經本院於97年4月25日以94年度訴字第473號宣示判決筆
    錄分別判處有期徒刑1年8月，褫奪公權1年及有期徒刑1年1
    月，褫奪公權1年，減為有期徒刑6月又15日，褫奪公權1年
    確定，甲○○所涉交付賄賂犯行，經本院於97年4月25日以
    94年度訴字第473號宣示判決筆錄判處有期徒刑1年1月，褫
    奪公權1年，減為有期徒刑6月又15日，褫奪公權1年確定）
    。嗣於93年5月18日、同年月19日，子○○、丁○○、丑○○分別移監至台灣新竹監獄，經採尿後均呈嗎啡陽性反應（
    子○○、丑○○、丁○○施用第一級毒品部分，分別經本院
    以94年度訴字第541號刑事判決免訴、94年度訴字第542號刑
    事判決判處有期徒刑11月、94年度訴字第466號刑事判決判
    處有期徒刑10月確定），始得悉上情。
三、丙○○、壬○○等亦均明知依據監獄行刑法第47條第1項規
    定「受刑人禁用菸酒。但受刑人年滿18歲者，得許於指定之
    時間、處所吸煙。」，而台灣新竹看守所訂定之「台灣新竹
    看守所收容人親友送入飲食及必需品注意事項」規範煙、酒
    、檳榔等物品，有損收容人之健康並妨害監獄紀律，不許送
    入，冰品屬湯水類食品易摻雜違禁品檢查困難亦不許送入，
    又依「法務部所屬監獄、看守所、少年輔育院、少年觀護所
    查禁違禁品項目表」之規定，毒品係違反國家法令禁止規定
    ，煙類、酒類則為違反監所禁用或持有之規定，無線電話則
    為影響機關安全及戒護管理之物品等違禁品項目，受刑人均
    禁止使用，監所人員及助勤人員自不得違反上開規定，利用
    職務之便，違反規定夾帶上開物品予受刑人或受收容人使用
    。渠等2人在台灣新竹看守所服役期間，與子○○、庚○○
    偶有聊天而熟稔，並時接受子○○、庚○○饋贈之飲料、泡
    麵、麵包、香煙等食物而產生情誼，丙○○、壬○○明知上
    情，竟因朋友情誼關係，分別基於對於主管事務圖利他人之
    概括犯意，於93年3、4月之服役值勤時間，連續為下列違背
    法令，直接圖他人不法利益之行為：(1)丙○○將其所使用之
    門號0000000000號行動電話，透過2 舍上3房之送貨窗口遞
    送予子○○、庚○○對外撥打聯絡，並將自身所欲食用之檳
    榔分送予子○○、庚○○等食用（丙○○遞送檳榔共2、3次
    ，每次遞送之檳榔數量為1盒，合計價值不到100元），及將
    冰品2、3盒送入舍房內供子○○、庚○○等收容人食用（冰
    品1盒之價值約1、20元），次數為1次；(2)子○○先以己○○提供之行動電話與辛○○聯絡，告以辛○○至子○○住處
    將其入監前持有之第一級毒品海洛因以塑膠夾鍊袋包裝後，
    放入保險套內，再置入罐裝之海馬牌沐浴乳內等語，再請託
    壬○○以公共電話與辛○○聯絡，代為拿取並遞送該裝有第
    一級毒品海洛因之沐浴乳，壬○○遂與辛○○相約在台灣新
    竹看守所大門交付，並未經正常檢查程序，即擅將該沐浴乳
    2瓶透過送貨窗口遞送予子○○（壬○○對於上開沐浴乳內
    藏有第一級毒品海洛因一事並不知情）；又壬○○因在執勤
    期間喝酒遭子○○等收容人察覺，子○○、庚○○等遂央求
    壬○○將酒類分送予其飲用，壬○○即將自身飲用之瓶裝高
    梁酒1瓶（1瓶價值160至180元，內仍尚餘半瓶之份量），透
    過2舍上3房之送貨窗口遞送予子○○、庚○○等人飲用，並
    遞送己身所欲食用之香煙2至4次（每次3、4支，合計價值不
    到50元）、檳榔2次（每次3、4粒，合計價值不到50元），
    及將梅子冰2、3支（1支15元）送入舍房內供子○○、庚○○等收容人食用。
四、案經台灣新竹地方法院檢察署檢察官自動檢舉偵查起訴。
    理  由
壹、程序部分：
一、按被告以外之人於審判外之言詞或書面陳述，除法律另有規
    定者外，不得作為證據，刑事訴訟法第159條第1項固有明文
    規定。又被告以外之人於審判外之陳述，雖不符刑事訴訟法
    第159條之1至之4之規定，惟經當事人於審判程序同意作為
    證據，法院審酌該言詞陳述或書面陳述作成時之情況，認為
    適當者，亦得為證據，復為同法第159條之5第1項所明定。
    本案證人丁○○、丑○○、癸○○、乙○○於偵查中及證人
    張雲建於台灣新竹看守所所為之訪談或偵查中之陳述，及共
    同被告甲○○書寫之信件3封，業經被告、辯護人等同意援
    引作為證據（見97年4月17日刑事辯護意旨狀），本院審酌
    後亦認為適當，故其等於審判外之言詞或書面陳述，自得作
    為本案之證據。另本案認定事實所引用之文書證據，並無證
    據證明係公務員違背法定程序所取得，亦無刑事訴訟法第15
    9條之4之顯有不可信之情況與不得作為證據之情形，自應認
    有證據能力，此合先敘明。
貳、實體部分：
一、前揭犯罪事實，業據被告己○○於本院審理時，被告丙○○
    、壬○○於台灣新竹看守所訪談時、偵查中及本院審理時均
    坦白承認（見93年度他字第763號偵查卷第42、43、67頁反
    面、68頁反面、69頁、本院卷四第61、63頁），核與同案被
    告子○○於本院準備程序、審理時，庚○○於本院準備程序
    時供述情節大致相符（見本院卷一第75、94、106頁反面、1
    13頁反面、114頁、卷三第110、111、135頁、卷四第56、57
    頁），並經證人即與同案被告子○○、庚○○收容在同舍房
    之收容人丁○○、丑○○、乙○○於偵查中及本院審理時，
    證人張雲建於台灣新竹看守所訪談時證述綦詳（見上開偵查
    卷第41、79、80、81、82頁反面、本院卷三第16、17、19、
    20、25、27、33、34、81、82、90頁），且有臺灣新竹監獄
    政風室93年5月25日政（政）字第0930600051號函送台灣尖
    端先進生技醫藥股份有限公司所附之新收煙毒犯尿液檢驗登
    記簿（見上開偵查卷第11至14頁）、臺灣新竹監獄、台灣新
    竹監獄新竹分監在監或出監受刑人資料表、刑案人犯在監所
    最新資料報表（見上開偵查卷第15至23、28、30、34至36、
    45至57、76、77頁）、被告等3人之入營服役基本資料（見
    上開偵查卷第44頁）、被告壬○○、丙○○於93年6月4日、
    被告己○○於93年6月14日所拍攝之照片（見上開偵查卷第7
    2、73、116、117頁）、臺灣尖端先進生技醫藥股份有限公
    司濫用藥物檢驗報告、台灣新竹看守所收容人驗尿名冊對照
    表（見上開偵查卷第93至100頁）、同案被告甲○○所使用
    之門號0000000000號行動電話於93年3月2日至同年月26日之
    通聯紀錄（見上開偵查卷第104頁）、門號0000000000、000
    0000000、0000000000號行動電話持用人、申請人資料（見
    上開偵查卷第105、106、142頁）、臺灣新竹看守所2舍上3
    房之照片（見上開偵查卷第107至110頁）、同案被告甲○○
    寄予檢察官、被告庚○○之書信（見上開偵查卷第120至124
    、126至131、133至135頁）、被告己○○所使用之門號0000
    000000號行動電話於93年3月7日至同年5月22日之通聯紀錄
    （見上開偵查卷第141頁）、被告己○○、丙○○與同案被
    告辛○○、甲○○行動電話比對表、通聯紀錄（見上開偵查
    卷第181至216頁）、被告己○○之資料表、丙○○兵籍表、
    榮民醫院診斷書、大安醫院診斷證明書、役男體格檢查表及
    被告壬○○之役男資料表（見上開偵查卷第238、239頁）等
    附卷可稽。又煙、酒、檳榔等物品有損收容人之健康並妨害
    監獄紀律，不許送入；冰品屬湯水類食品易摻雜違禁品檢查
    困難亦不許送入等情，有台灣新竹看守所97年1月11日竹所
    戒字第0970800012號函暨其所附法務部84年11月29日（84）
    法堅決字第27771號函、台灣新竹看守所收容人親友送入飲
    食及必需品注意事項等在卷為憑（見本院卷一第234至239頁
    ）。綜上所述，本件事證明確，被告己○○違背職務收受賄
    賂及幫助施用第一級毒品犯行、被告丙○○、壬○○對於主
    管之事務違背法令圖利罪，均堪以認定，應予依法論科。
二、按行為後法律有變更者，適用行為時之法律。但行為後之法
    律有利於行為人者，適用最有利於行為人之法律；刑法第2
    條第1項定有明文。又法律變更比較時應就罪刑有關之共犯
    、未遂犯、連續犯、牽連犯、結合犯以及累犯加重、自首減
    輕、暨其他法定加減原因、與加減例等一切情形，綜其全部
    之結果，而為比較，再適用最有利於行為人之法律處斷，最
    高法院24年上字第4634號、27年上字第2615號判例可供參考
    。查被告等3人行為後，貪污治罪條例第2條關於公務員之定
    義、第8條第2項關於偵查中自白減輕其刑之規定，於95年5
    月30日修正公布，同年7月1日生效施行，及刑法第28條關於
    共犯、第55條後段牽連犯、第56條連續犯、第65條第2項無
    期徒刑減輕之規定，均於94年2月2日修正公布，並於95 年7
    月1日起施行。茲就上開規定比較適用如下：
(一)、公務員之定義：
    修正前貪污治罪條例第2條規定「依據法令從事公務之人員
    ，犯本條例之罪者，依本條例處斷；其受公務機關委託承辦
    公務之人，犯本條例之罪者，亦同。」，修正後貪污治罪條
    例第2條則規定「公務員犯本條例之罪者，依本條例處斷。
    」，是修正後貪污治罪條例關於公務員之定義，應適用同日
    生效施行之修正後刑法第10條第2項之立法解釋定之，而修
    正後刑法第10條第2項規定「稱公務員者，謂下列人員：一
    、依法令服務於國家、地方自治團體所屬機關而具有法定職
    務權限，以及其他依法令從事於公共事務，而具有法定職務
    權限者。二、受國家、地方自治團體所屬機關依法委託，從
    事與委託機關權限有關之公共事務者」。查替代役實施條例
    第3條乃明文規定「本條例所稱替代役，指役齡男子於需用
    機關擔任輔助性工作，履行政府公共事務或其他社會服務。
    」，依上論述，被告己○○、丙○○、壬○○於擔任替代役
    男期間，被派往台灣新竹看守所擔任巡邏、大門、崗哨、中
    控室及舍房助勤等勤務，即屬依法令服務於國家、地方自治
    團體所屬機關而具有法定職務權限，自均為依據法令從事公
    務之人員，依修正後刑法就公務員定義以觀，被告等3人之
    身分係公務員，不論依修正前貪污治罪條例第2條前段，或
    修正後貪污治罪條例第2條及修正後刑法第10條第2項第1款
    之規定，被告等均有貪污犯罪主體之適用，新法並非較有利
    於被告己○○、丙○○、壬○○。
(二)、偵查中自白減輕其刑：
    修正前貪污治罪條例第8條第2項規定「犯第4條至第6條之罪
    ，在偵查中自白，如有所得並自動繳交全部所得財物者，減
    輕其刑；因而查獲其他共犯者，減輕或免除其刑」，修正後
    同條項則規定「犯第4條至第6條之罪，在偵查中自白，如有
    所得並自動繳交全部所得財物者，減輕其刑；因而查獲其他
    正犯或共犯者，減輕或免除其刑」，修正後之規定對被告丙○○、壬○○等而言，並非較為有利。
(三)、共同正犯部分：
    修正前刑法第28條規定「二人以上共同實施犯罪之行為者，
    皆為正犯。」，修正後同法條則規定「二人以上共同實行犯
    罪之行為者，皆為正犯。」，乃因原「實施」之概念，包含
    陰謀、預備、著手及實行等階段，故修正為僅共同實行犯罪
    行為者，始成立共同正犯，而排除「陰謀共同正犯」、「預
    備共同正犯」之適用，本件被告己○○與共同被告子○○、
    辛○○所為幫助施用第一級毒品犯行，有犯意之聯絡及行為
    之分擔，不論新、舊法均應論以共同正犯，新法並非較有利
    於被告己○○，依刑法第2條第1項從舊從輕原則，應依修正
    前之刑法第28條論處。
(四)、牽連犯部分：
    刑法第55條牽連犯部分原規定：「犯一罪而其方法或結果之
    行為犯他罪名者，從一重處斷。」。刑法修正後，將上開規
    定刪除，即應就原牽連犯之數行為，依刑法第51條之規定分
    論併罰。比較新舊法結果，自以修正前刑法第55條牽連犯之
    規定對被告己○○較為有利。
(五)、連續犯部分：
    刑法第56條連續犯部分原規定：「連續數行為而犯同一之罪
    名者，以一罪論。但得加重其刑至2分之1。」。刑法修正後
    ，將該條刪除，即應就原連續犯之數行為，依刑法第51條之
    規定分論併罰。比較新舊法結果，自以修正前刑法第56條連
    續犯之規定對被告等3人較為有利。
(六)、無期徒刑之減輕效果：
    修正前刑法第65條第2項規定「無期徒刑減輕者，為7年以上
    有期徒刑。」，修正後同條項則規定「無期徒刑減輕者，為
    20年以下15年以上有期徒刑。」，經比較新舊法，有關無期
    徒刑之減輕效果，自以修正前之規定有利於被告己○○。
(七)、綜合上開各條文修正前後之比較結果，牽連犯、連續犯及無
    期徒刑減輕之規定，以修正前之規定對被告等較為有利，依
    刑法第2條第1項前段之規定，並參考上開最高法院之見解，
    本件應整體適用行為時即修正前之貪污治罪條例及刑法處斷
    。
三、被告己○○、丙○○、壬○○等3人，均係依監獄行刑法、
    替代役實施條例，服務於法務部所屬台灣新竹看守所，具有
    法定職務權限之人員，為貪污治罪條例第2條所稱之公務人
    員。核被告己○○所為，係犯貪污治罪條例第4條第1項第5
    款之對於違背職務之行為收受賄賂罪及修正前刑法第30條、
    毒品危害防制條例第10條第1項之幫助施用第一級毒品罪。
    丙○○、壬○○等2人所為，均係犯貪污治罪條例第6條第1
    項第4款之對於主管之事務，明知違背法令，直接圖其他私
    人不法利益，因而獲得利益罪。被告己○○期約賄賂之低度
    行為，為其後收受賄賂之高度行為所吸收，不另論罪。原起
    訴意旨雖認被告丙○○、壬○○等均係犯貪污治罪條例4條
    第1項第5款之違背職務收受賄賂罪，惟按所謂收受賄賂路罪
    ，以他人有行賄之事實為前提，若他人所交付之物，並非基
    於行賄意思，則其物非賄賂，自無賄賂之可言，故賄賂之不
    法報酬必須與公務員之職務行為或違背職務行為具有一定之
    對價關係，茍非關於職務行為或違背職務行為之報酬，即不
    得謂為賄賂，此有最高法院90年度台上字第6784號判決意旨
    可參。查被告丙○○、壬○○等2人雖均是認同案被告子○○、庚○○提供泡麵、麵包、飲料等予其食用，惟其等2人
    均供稱係基於朋友情誼而為同案被告子○○、庚○○等2人
    夾帶違禁品入所供其等使用或食用，與夾帶違禁品無涉，核
    與同案被告子○○於本院結證情節一致（見本院卷三第110
    、111、135、卷四第57 頁），稽諸卷內事證，並無積極證
    據足證此部分有對價關係，此部分已經公訴檢察官於本院審
    理時當庭變更起訴法條為貪污治罪條例第6條第1項第4款之
    違背法令圖利罪（見本院卷四第61頁），再原起訴書認被告
    丙○○另涉幫助施用第一級毒品罪，此部分亦經公訴檢察官
    於本院審理時當庭減縮（見本院卷四第62頁），均附此敘明
    。被告己○○、同案被告子○○、辛○○等，就前揭幫助施
    用第一級毒品犯行，有犯意之聯絡及行為之分擔，皆為共同
    正犯。同案被告子○○利用被告壬○○夾帶第一級毒品海洛
    因，為間接正犯。又被告己○○基於幫助之犯意，幫助同案
    被告子○○施用第一級毒品海洛因，自應成立毒品危害防制
    條例第10條第1項施用第一級毒品之幫助犯。再被告己○○
    多次違背職務收受賄賂犯行，被告丙○○、壬○○多次違法
    圖利犯行，均時間緊接，方法相同，各觸犯構成要件相同之
    罪名，顯均係基於概括犯意為之，應依修正前刑法第56 條
    連續犯之規定各論以一罪，並均依法加重其刑，被告己○○
    部分僅就有期徒刑部分加重之，至法定本刑無期徒刑部分，
    依刑法第65條第1項規定，不得加重其刑。另被告己○○違
    背職務收受賄賂之目的係在幫助同案被告子○○施用第一級
    毒品海洛因，所犯上開2罪，有方法與目的之牽連關係，應
    依修正前刑法第55條後段牽連犯之規定，從一重之違背職務
    收受賄賂罪論處，起訴書認被告己○○所犯上開2罪，係一
    行為觸犯數罪名之想像競合犯，容有誤會，附此敘明。末查
    被告丙○○、壬○○就其等所涉上開犯行，業已於偵查中即
    坦承不諱（見上開偵查卷第42、43、67頁反面、69頁），均
    依貪污治罪條例第8條第2項之規定減輕其刑；再被告己○○
    因犯罪所收受之賄款為12,000元（同案被告辛○○交付賄款
    1千元共2次及同案被告甲○○交付賄款1萬元1次，合計為12
    ,000 元），被告丙○○、壬○○等，因犯罪所圖得之不正
    利益價值甚微，均在50,000元以下，且情節堪認輕微，爰均
    依貪污治罪條例第12條第1項之規定，減輕其刑，被告己○○部分，先加後減之，被告丙○○、壬○○部分，遞減輕其
    刑，且依法先加後減之。爰審酌被告己○○在服勤替代役期
    間，利用與收容人熟識之機會，向收容人期約並收受賄賂，
    且夾帶第一級毒品海洛因入所交予收容人，其所為不啻違法
    犯紀，戕害公務機關聲譽甚鉅，實值非難，被告丙○○、壬○○等漠視監所關於禁止收容人私自持有或使用物品之規定
    ，遞送違禁物品予收容人，已嚴重破壞戒護風紀，惟念及其
    等均係學校畢業後，即入伍擔任替代役，社會歷練尚淺，服
    役地點又係龍蛇雜處、成員素質不佳之看守所，極易因收容
    人之煽惑而違反法紀，辯護人亦為被告己○○請求適用刑法
    第59條之規定酌量減輕其刑，惟按刑法第59條規定犯罪情狀
    顯可憫恕者，得酌量減輕其刑，固為法院依法得自由裁量之
    事項，然非漫無限制，必須犯罪另有特殊之原因與環境，在
    客觀上足以引起一般同情，認為即予宣告法定最低度刑期猶
    嫌過重者，始有其適用。最高法院95年度台上字第3225號、
    95年度台上字第30 42號判決均採相同見解。查被告己○○
    明知毒品、煙、行動電話、檳榔、冰品等為法務部所屬監獄
    、看守所查禁之違禁品，仍違背職務收受賄賂，為收容人即
    同案被告子○○、庚○○夾帶上開違禁管制物品入監使用，
    對於獄所秩序、安全管理之危害甚鉅，尤以被告己○○代為
    遞送第一級毒品海洛因，使收容人在監所猶得施用，自使刑
    法教化之功能蕩然無存，並造成監所管理之困難，衡情難認
    有何顯可憫恕之情狀，至其於本院審理時坦承犯行，固可認
    犯罪後態度良好，然本院已審酌該等事由作為量刑之參考，
    既無其他事證可資證明被告己○○另有特殊之原因與環境，
    在客觀上足以引起一般同情，認為即予宣告法定最低度刑期
    猶嫌過重之情事，自不得援引刑法第59條之規定，酌量減輕
    其刑，附此敘明。而被告丙○○、壬○○所遞送之物品均係
    食物，非危險物品，被告等3人所為固有不當，惟犯後均尚
    能坦認犯行，頗具悔意，態度良好等一切情狀，分別量處如
    主文所示之刑，並依貪污治罪條例第17條、修正前刑法第37
    條第2項之規定，分別宣告被告己○○褫奪公權5年、被告丙○○、壬○○，均褫奪公權2年。末查被告丙○○、壬○○
    等2人前均未曾因故意犯罪受有期徒刑以上刑之宣告，有臺
    灣高等法院被告前案紀錄表及臺灣新竹地方法院檢察署刑案
    資料查註紀錄表各1份在卷可稽，素行尚稱良好，其等因一
    時失慮，致罹刑章，被告丙○○之父母已離異，其父李樹成
    並於94年2月2日死亡，目前與其叔李明德同住一處，並就讀
    於中國科技大學新竹校區進修部二專資訊管理科，此有戶籍
    謄本及學生證各1份供參，而被告壬○○之父童鐘河已高齡7
    1歲，猶待被告壬○○照顧撫養，此有戶籍謄本1份可按，本
    院認被告丙○○、壬○○等2人經此刑之宣告，當知所警惕
    ，而無再犯之虞，尚無予剝奪人身自由之必要，應以暫不執
    行其刑為當，爰依現行刑法第74條第1項第1款之規定，均併
    予以宣告緩刑4年，以啟自新。至被告己○○因本件犯行所
    得財物共計12,000元，應依貪污治罪條例第10條第1項之規
    定追繳沒收，如全部或一部無法追繳時，應依同條第2項之
    規定，以其財產抵償之。
據上論斷，應依刑事訴訟法第299條第1項前段，貪污治罪條例第
2條前段、第4條第1項第5款、第6條第1項第4款、第8條第2項前
段、第10條第1項、第2項、第12條第1項、第17條，毒品危害防
制條例第10條第1項，刑法第2條第1項前段、第11條前段、第30
條，修正前刑法第28條、第55條、第56條、第37條第2項，刑法
第74條第1項第1款，判決如主文。
中    華    民    國    97    年    5     月    16    日
                  刑事第五庭    審判長法  官  吳靜怡
                                      法  官  楊麗文
                                      法  官  蔡欣怡
以上正本證明與原本無異。
如不服本判決應於收受本判決後10日內向本院提出上訴書狀，上
訴書狀應敘述具體理由。上訴書狀未敘述上訴理由者，應於上訴
期間屆滿後20日內補提理由書狀於本院 (均須按他造當事人之人
數附繕本 )「切勿逕送上級法院」。
中    華    民    國    97    年    5     月    16    日
                                       書記官  劉怡芳
附錄本案論罪科刑法條全文：
貪污治罪條例第4條第1項第5款
有下列行為之一者，處無期徒刑或10年以上有期徒刑，得併科新
台幣1億元以下罰金：
五、對於違背職務之行為，要求、期約或收受賄賂或其他不正利
益者。
貪污治罪條例第6條第1項第4款
有下列行為之一者，處5年以上有期徒刑，得併科新臺幣3千萬元
以下罰金：
四、對於主管或監督之事務，明知違背法令，直接或間接圖自己
或其他私人不法利益，因而獲得利益者。
毒品危害防制條例第10條第1項
施用第一級毒品者，處6月以上5年以下有期徒刑。


司法院資訊處製作；財團法人民間司法改革基金會備份。
